臺灣臺南地方法院民事判決　　　 100年度訴字第681號
原　　　告　黃郭月雲
訴訟代理人　顏伯奇律師
複代　理人　周怡宣律師
被　　　告　連淑貞
訴訟代理人　何冠慧律師
複代　理人　蔡麗珠律師
上列當事人間請求清償借款事件，經本院於民國100年12月15日
言詞辯論終結，判決如下：
    主      文
被告應給付原告新臺幣壹佰肆拾萬伍仟元，及自民國一百年五月
十三日起至清償日止，按年息百分之五計算之利息。
訴訟費用新臺幣壹萬伍仟捌佰伍拾元由被告負擔。
    事實及理由
一、按訴狀送達後，原告不得將原訴變更或追加他訴。但擴張或
    減縮應受判決事項之聲明，不在此限，此民事訴訟法第255
    條第1項第3款定有明文。本件原告原起訴被告應給付原告
    新臺幣（下同）1,500,000元暨法定利息，但在本院民國100
    年12月15日言詞辯論時減縮為1,405,000元暨法定利息，此
    乃屬減縮受判決事項之聲明，依上開法條規定，本院自應准
    許，此先予敘明。
二、本件原告起訴主張：緣被告於87年間向原告借款200萬元，
    並承諾會陸續還款，嗣被告於88年7月30日匯款330,000元（
    其中30,000元為利息）後，即交付票據號碼AB00000000、面
    額170萬元支票乙紙予原告，作為尚餘欠款之證明，惟被告
    分別於88年11月20日、95年1月17日、95年11月24日再匯款
    55,000元（其中5,000元為利息）、110,000元、100,000元
    清償後，尚餘1,405,000元（願將利息作為清償本金）迄今
    未再清償，經原告多次催討，均未獲償付；被告所提出之支
    票號碼AB00000000、AB00000000之支票存根發票日分別為88
    年7月21日、88年8月11日(本院卷第38頁)，不足以證明系爭
    據號碼AB00000000、面額170萬元支票係於88年7月30日匯款
    33萬元前，已交付予原告；被告之清償方式均係匯款至原告
    帳戶，惟原告帳戶自200萬元匯款日87年1月7日至87年7月29
    日均無匯款30萬元之記錄，可知被告主張88年7月30日前有
    清償30萬元乙節，顯非真實。為此，爰依消費借貸之法律關
    係，為此提起本件訴訟。並聲明：求為判決如主文第1項所
    示本金及自起訴狀繕本送達翌日即100年5月13日起至清償日
    止，按年息百分之5計算之利息。
三、被告則以：被告曾以會錢現金清償30萬元後始開立票據號碼
    AB00000000、面額170萬元支票予原告，嗣被告陸續於88年7
    月30日、88年11月20日、95年1月17日、95年11月24日分別
    匯款清償330,000元、55,000元、110,000元、100,000元，
    即剩餘未清償之借款金額僅為1,105,000元，原告請求金額
    顯有錯誤；兩造為朋友關係，借款之際即言明不支付利息等
    語。並聲明：駁回原告之訴。
四、兩造不爭執事項
（一）兩造間僅有200萬元之借款債務，並無其他之債務。
（二）被告陸績於88年7月30日、88年11月20日、95年1月17日、
      95年11月24日分別匯款330,000元、55,000元、110,000元
      、100,000元予原告。
（三）被告曾開立票面金額170萬元支票予原告。
五、得心證之理由
    本件原告起訴主張被告於87年間向其借款200萬元，並承諾
    會陸續還款，惟被告僅還款部分後，迄今尚餘1,405,000元
    未清償乙節，被告予以否認，並以上揭情詞置辯，致兩造互
    有爭議。是本件主要爭點厥為：被告就系爭200萬元借款究
    已清償多少？茲將爭點敘述如下：
（一）本件原告起訴主張兩造間存有200萬元借款債務；被告陸
      績於88年7月30日、88年11月20日、95年1月17日、95年11
      月24日分別匯款330,000元、55,000元、110,000元、100,
      000元予原告；被告曾開立票面金額170萬元支票予原告等
      事實，業據原告提出與其所述相符之郵政匯款執據及匯款
      申請書等件為證（本院100年度司促字第9409號卷第2至3
      頁及本院卷第16至19頁），並為被告所不爭執，自堪信原
      告之主張為真實。
（二）按當事人主張有利於己之事實者，就其事實有舉證之責任
      ，民事訴訟法第277條定有明文。又請求履行債務之訴，
      原告就其所主張債權發生原因之事實，固有舉證之責任，
      若被告自認此項事實而主張該債權已因清償而消滅，則清
      償之事實，應由被告負舉證之責任（最高法院28年上字第
      1920號判例參照）。本件原告主張兩造間存有200萬元借
      款債務，扣除上開兩造不爭執之清償金額595,000元（330
      , 000元+55,000元+110,000元+100,000元=595,000元）後
      ，被告尚應返還系爭剩餘借款1,405,000元（2,000,000-5
      95,000=1,405,000），被告則抗辯尚有現金清償300,000
      元云云，依前揭舉證責任分配之原則，即應由被告就該清
      償300,000元部分之利己事實，負舉證責任。
      經查：
  １、被告辯稱曾交付30萬元現金用以清償系爭200萬元借款，
      原告始簽發系爭170萬元支票予被告，被告於88年7月30日
      匯款330,000元，係清償系爭面額170萬元支票金額云云。
      惟系爭支票票號為：AB00000000，未書寫發票日期，為兩
      造所不爭執，有支票影本在卷可稽（本院100年度司促字
      第9409號卷第3頁），惟就被告所提出介於系爭支票前後
      順序之票據號碼AB0000 0000及票據號碼AB000 0 0000之
      支票存根觀之（見本院卷第38頁），其發票開立日期分別
      為88年7月21日及88年8月11日，故系爭支票開立日期在88
      年7月22日至88年8月11日間均有可能，是被告於88年7月
      30日匯款330, 000元，究在系爭支票簽發之前或之後？尚
      有疑異，則被告此部分證據，尚不足以證明該33萬元係簽
      發系爭支票後再行清償餘款之款項。而被告對於以現金交
      付原告30萬元作為清償同時被告始簽發系爭支票交付原告
      等情，除證人呂建德外，並無其他證據提出，而證人呂建
      德為被告之配偶，與被告屬於至親，有偏袒被告之虞，無
      證據力，故本院認無傳訊之必要。而被告對於上開有利於
      己之事實，並無法舉證以實其說，應不可採。
  ２、兩造本對於雙方是否約定利息有所爭執。惟原告於最後言
      詞辯論終結期日，對於88年7月30日之3萬元及88年11月20
      之5千元捨棄列為利息，願作為清償本金計算，減縮本金
      之請求為：1,405,000元（即2,000,000元-330,000元-110
      ,000元-100,000元）。易言之，本件雙方是否有利息之約
      定，即無實益，故不予贅述。
（三）綜上所述，本件兩造間存有200萬元借款債務，被告陸績
      於88年7月30日、88年11月20日、95年1月17日、95年11月
      24日分別匯款330,000元、55,000元、110,000元、100,
      000元予原告，迄今尚有1,405,000元至今尚未償付等事實
      ，堪信為真實。從而，本院原告爰依消費借貸契約之法律
      關係，訴請被告給付如主文第l項所示之本金及利息，洵
      屬有據，應予准許
六、按訴訟費用，由敗訴之當事人負擔；法院為終局判決時，應
    依職權為訴訟費用之裁判，民事訴訟法第78條及第87條第1
    項分別定有明文。經核本件訴訟費用額為15,850元（即第一
    審裁判費），而原告之請求為有理由，爰依上開規定確定被
    告應負擔之訴訟費用如主文第2項所示。
七、結論：本件原告之訴為有理由，依民事訴訟法第78條、第87
    條第1項，判決如主文。
中    華    民    國  100    年    12    月    30    日
                      民事第二庭   法  官  田玉芬
以上正本證明與原本無異。
如不服本判決，應於送達後20日內向本庭（台南市○○路○段308
號）提出上訴狀（須按他造當事人人數附繕本）。
中    華    民    國   101    年    1     月    3     日
                                   書記官  劉紀君